【裁判字號】    95,抗,259
【裁判日期】    951116
【裁判案由】    聲明異議
【裁判全文】
臺灣高等法院臺南分院民事裁定           95年度抗字第259號
再 抗 告 人   丙○○
代  理  人    周元培  律師
相  對  人    合作金庫商業銀行股份有限公司
              （即中國農民銀行股份有限公司之承受訴訟人）
法定代理人    甲○○
代  理  人    乙○○
上列當事人間因請求給付借款強制執行事件，抗告人就除去租賃
權聲明異議，對於中華民國95年10月5日本院所為裁定（95年抗
字第259號）提起再抗告，本院裁定如下：
    主  文
再抗告駁回。
再抗告訴訟費用由再抗告人負擔。
    理  由
一、本件再抗告意旨略以：
  (一)原裁定法院以「債權人即抵押權人認因拍賣土地上有租賃權
    之存在，致民國（下同）95年1月19日臺灣台南地方法院所
    為第一次拍賣價金新台幣35,049,000元無人應買，而有除去
    再抗告人土地上租賃權之必要」，而裁定除去承租人之租賃
    權。惟按強制執行法第98條第2項雖規定不動產之租賃關係
    發生在抵押權之後，並對抵押權有影響者始可除去，然本件
    系爭再抗告人所有之坐落台南縣六甲鄉○○○段957號、同
    段958號、同段961號土地（下稱系爭土地）固然於79年3月2
    日提供予債權人設定抵押權，惟再抗告人於88年4月1日起將
    系爭土地出租與第三人高雄世貿展覽中心股份有限公司（下
    稱高雄世貿公司）使用，第三人高雄世貿公司復又轉租予慶
    郎有限公司併同使用，上開系爭土地出租與第三人至被執行
    前已有5、6年之久，出租之事實抵押權銀行均知悉且未曾表
    示意見，如此對抵押權有何影響，原裁定法院未查驟予裁定
    除去租賃權，顯與事實、法律不符。
  (二)系爭土地提供與債權銀行辦理抵押權借款時，因再抗告人係
    立於借款人之地位，對於債權銀行所提定型化契約之借款契
    約內容，無法審閱與修改之權利，僅能處於弱勢地位而為承
    諾之意思表示，借款後至被執行前，抵押之債權銀行均知悉
    系爭土地由第三人高雄世貿公司與慶郎公司併同使用，且系
    爭土地使用情形，於繳息正常時未曾表示有影響抵押權之受
    償，而進入拍賣程序旋片面提出上述出租情事有影響抵押權
    之受償，顯然債權銀行於系爭土地出租時未盡審查義務，故
    應自負審查不實之責。
  (三)又強制執行法第98條第1項及第2項前段併合觀察，係用以規
    範買受人取得不動產所有權後，該不動產之相關權利是否隨
    同移轉，進而於同條第2項但書明定抵押權經執行法院除去
    後不隨同移轉。換言之，本條係規範買受人取得不動產物權
    後之其他地上權利之存續問題，與本件抵押權之設定是否影
    響拍賣意願無涉。原審法院未察，仍同意第一審法院所為除
    去本件系爭不動產之理由，已有未恰。況現今經濟市場低迷
    ，眾所知悉，拍賣執行法院應知之甚詳，與土地出租之使用
    情形毫無關連，且原裁定於理由欄內又未強調何以系爭抵押
    權之存在影響拍賣意願之原因，而與前開市場環境，土地本
    身情形及周遭客觀情狀無關，仍驟予除去租賃權罔顧再抗告
    人之權益，亦有法律審究之疏失，故爰依上述理由，准予再
    抗告，並廢棄原裁定法院所為之裁定等語。
二、按抗告法院之裁定除以抗告不合法而駁回者外，對於抗告法
    院之裁定再為抗告，僅得以其適用法規顯有錯誤為理由，並
    經原法院之許可者為限。前項許可，以原裁定所涉及之法律
    見解具有原則上之重要性者為限。原裁定法院認為不應許可
    者，應以裁定駁回其抗告。民事訴訟法第486條第2項、第4
    項、第5項，及同法第486條第6項準用第436條之3第3項後段
    分別定有明文。又所謂適用法規顯有錯誤，係指確定裁判違
    背法規或現存判例解釋者，或抗告法院所為之裁定，就其取
    捨證據所確定之事實適用法規顯有錯誤而言。至認定事實錯
    誤，或就當事人提出之事實或證據疏於調查或漏未斟酌，僅
    生調查證據是否妥適或裁定不備理由之問題，均與適用法規
    顯有錯誤有間（最高法院80年度臺上字第1326號、71年度臺
    再字第210號、63年度臺上字第880號判例參照）。又所謂有
    原則上之重要性，係指該再抗告事件所涉及之法律問題，意
    義重大而有加以闡釋之必要者而言。倘提起再抗告，未具體
    指出有如何適用法規顯有錯誤之情形，以及上開裁定所涉及
    之法律見解具有原則上重要性，其再抗告顯非合法。
三、經查：本件再抗告人不服臺灣臺南地方法院92年執字第1789
    2號裁定，提起抗告，經本院認抗告無理由於95年10月5日以
    95年抗字第259號裁定駁回在案。再抗告人對本院上開裁定
    提起本件再抗告，惟觀諸再抗告人之再抗告狀內容，係以：
    原審法院所為之裁定係以系爭土地因有租賃關係之存在，已
    影響投標人出價購買之意願，而足以影響債權人抵押權受償
    之權利，自有除去上開租賃權之必要，而未察相對人未盡審
    查義務及斟酌經濟市場低迷等因素，而驟予裁定除去租賃權
    ，罔顧再抗告人之權益，顯與事實不符，並違背強制執行法
    第98條第1項及第2項前段之立法目的等語。然再抗告所陳上
    開理由，係屬認定事實之當否問題，核與適用法規是否顯有
    錯誤無涉，且亦無所涉及之法律見解具有原則上重要性之情
    事，而有加以闡釋之必要，依前開說明，其再抗告於法未合
    ，不應准許。
四、據上論結，本件再抗告不合法，依民事訴訟法第486條第6項
    、第436條之3第3項後段、第95條、第78條，裁定如主文。
中    華    民    國    95    年    11    月    16    日
                  民事第四庭  審判長法  官  王惠一
                                    法  官  林永茂
                                    法  官  蘇重信
上為正本係照原本作成。
如對本裁定抗告，須於本裁定送達後10日內向本院提出抗告狀（
須附繕本），並應繳納抗告費新台幣1千元。
中    華    民    國    95    年    11    月    16    日
                                    書記官  蕭奎璋


司法院資訊處製作；財團法人民間司法改革基金會備份。
